臺灣高等法院刑事判決
109年度上訴字第167號
上  訴  人  
即  被  告  梁秀蓮


上列上訴人因違反毒品危害防制條例案件，不服臺灣宜蘭地方法
院108年度訴字第330號，中華民國108年11月27日第一審判決（
起訴案號：臺灣宜蘭地方檢察署108年度毒偵字第515、523號）
，提起上訴，本院判決如下：
    主  文
原判決關於民國108年6月3日施用第一級毒品、施用第二級毒品
部分，暨定應執行刑部分，均撤銷。
梁秀蓮施用第一級毒品，累犯，處有期徒刑拾月。扣案之含海洛
因殘渣注射針筒壹支沒收銷燬之，及未使用注射針筒壹支沒收。
    事  實
一、梁秀蓮前因施用毒品案件，經臺灣士林地方法院（下稱士林
    地院）裁定送觀察、勒戒後，認無繼續施用毒品之傾向，經
    臺灣士林地方檢察署檢察官以89年度毒偵緝字第112 號案件
    為不起訴處分。復因施用毒品案件，經本院以91年度上訴字
    第845 號判決處有期徒刑7 月、3 月，應執行有期徒刑9 月
    確定。復因施用毒品案件，經士林地院以96年度訴緝字第15
    號判決處有期徒刑10月確定。再因施用毒品案件，經臺灣新
    竹地方法院以96年度訴字第680 號判決處有期徒刑11月確定
    。又因施用毒品案件，經臺灣臺北地方法院以104 年度審訴
    字第913 號判決處有期徒刑7 月確定，於民國107 年7 月20
    日縮刑期滿執行完畢。詎猶不知悔改，復同時基於施用第一
    、二級毒品海洛因、甲基安非他命之犯意，於108 年6 月3 
    日傍晚某時許，在宜蘭縣○○鄉○○○路000 號內，將海洛因、
    甲基安非他命放置於鋁箔紙上，以燒烤吸食其煙霧之方式，
    同時施用海洛因及甲基安非他命1 次。嗣於同日23時40分許
    ，在宜蘭縣羅東鎮興東路與中興路口處為警查獲，並扣得已
    使用及未使用針筒各1支。經採其尿液送驗結果，呈鴉片類
    嗎啡陽性反應及安非他命類甲基安非他命陽性反應，始悉上
    情。
二、案經宜蘭縣政府警察局羅東分局（下稱羅東分局）報告臺灣
    宜蘭地方檢察署（下稱宜蘭地檢署）檢察官偵查起訴。
    理  由
壹、程序方面
一、上訴人即被告梁秀蓮（下稱被告）經原審法院以108年度訴
    字第330號判決，判處被告施用第一級毒品罪（2次）及施用
    第二級毒品罪（1次），均累犯，被告不服全部提起上訴，
    於本院審判程序中被告就原判決關於108年5月27日施用第一
    級毒品部分（即原判決事實欄一、㈠部分）撤回上訴，有審
    判筆錄及被告撤回上訴書在卷（本院卷第80、85頁）可考，
    是本院審理之範圍應以原判決關於108年6月3日施用第一、
    二級毒品之部分（即原判決事實欄一、㈡部分）為限，合先
    敘明。
二、按被告以外之人於審判外之陳述，雖不符刑事訴訟法第159
    條之1 至第159 條之4 之規定，而經當事人於審判程序同意
    作為證據，法院審酌該言詞陳述或書面陳述作成時之情況，
    認為適當者，亦得為證據；又當事人、代理人或辯護人於法
    院調查證據時，知有刑事訴訟法第159 條第1 項不得為證據
    之情形，而未於言詞辯論終結前聲明異議者，視為有前項之
    同意，刑事訴訟法第159 條之5 定有明文。經查，檢察官、
    被告於本院審判程序時就證據能力均表示沒有意見（本院卷
    第81、82頁），供述證據部分視為同意作為證據，本院審酌
    各該證據作成或取得時狀況，並無顯不可信或違法取得等情
    況，且經本院依法踐行證據調查程序並認為適當，而有證據
    能力；其餘資以認定本案犯罪事實之非供述證據，亦查無違
    反法定程序取得之情形，依刑事訴訟法第158 條之4 之反面
    解釋，亦有證據能力。
貳、實體方面
一、認定犯罪事實所依憑之證據及理由
　㈠上開犯罪事實，業據被告於本院審理時均坦承不諱（本院卷
    第83頁），並有慈濟大學濫用藥物檢驗中心108 年6 月13日
    慈大藥字第108061321號函及鑑定書1 份、採尿同意書、尿
    液檢體採驗作業管制紀錄1份（羅東分局警羅偵字第1080014
    015卷第10至13頁）、搜索扣押筆錄、扣押物品目錄表（前
    揭警卷第4至8頁）在卷可稽，並有針筒2支扣案足憑，堪認
    被告之自白與事實相符，洵堪採信。至起訴書關於其事實欄
    一、㈡部分（即本院事實欄一部分），就被告施用海洛因及
    甲基安非他命之時間、地點，業經被告於本院補充敘明在卷
    （本院卷第80、82、83頁），應予以更正，併此敘明。
　㈡被告有如事實欄一所示之觀察、勒戒情形，有本院被告前案
    紀錄表存卷可據，其因初犯施用毒品案件經觀察、勒戒後，
    於5 年內已再犯施用毒品犯行，並經法院判決確定，縱本案
    施用毒品之時間，在初犯經觀察、勒戒執行完畢釋放5年以
    後，猶不合於「5年後再犯」之規定，且其已於觀察、勒戒
    後之5年內再犯施用毒品犯行，顯見其再犯率甚高，原實施
    之觀察、勒戒處分，已無法收其實效，即應依毒品危害防制
    條例第10條之規定處罰。
　㈢綜上，本案事證明確，被告犯行堪以認定，應依法論科。
二、論罪科刑
  ㈠按海洛因、甲基安非他命係毒品危害防制條例第2 條第2項第
    1 、2 款所列管之第一、二級毒品，均不得非法施用、持有
    。是核被告所為，係犯前開條例第10條第1 項之施用第一級
    毒品罪及同條第2 項之施用第二級毒品罪。被告施用第一級
    毒品海洛因、第二級毒品甲基安非他命前持有第一級毒品海
    洛因、第二級毒品甲基安非他命之低度行為，應為施用之高
    度行為吸收，不另論罪。
  ㈡被告同時施用第一級毒品海洛因及第二級毒品甲基安非他命
    ，係以一行為觸犯二罪名，為想像競合犯，應依刑法第55條
    前段之規定，從一重之施用第一級毒品罪處斷。公訴意旨雖
    認被告係分別施用海洛因及甲基安非他命，上開二罪應予分
    論併罰云云。惟按非法施用毒品，並無固定模式，不同吸毒
    族群及不同毒品種類，可能有不同之施用方式及組合，甲基
    安非他命及海洛因之施用方式包括以燒烤吸食煙霧、溶於水
    中注射或加入香菸中吸食等方式施用；海洛因與甲基安非他
    命合併施用，亦可能為吸毒者吸食海洛因與甲基安非他命的
    方式之一（行政院衛生署管制藥品管理局〈現已改制為衛生
    福利部食品藥物管理署〉96年5 月21日管檢字第0960005063
    函參照）。查被告於108年6月4日為警採集之尿液經檢驗結
    果，就安非他命及鴉片類固均呈陽性反應，有慈濟大學濫用
    藥物檢驗中心108 年6 月13日慈大藥字第108061321號函及
    鑑定書1份在卷可佐，然本案除被告之供述外，並無其他證
    據足以佐證被告確係分別施用一、二級毒品，而依上述，吸
    毒者混合第一、二級毒品而同時施用之情形，並非罕見。是
    本件依「罪證有疑，利於被告」之原則，僅得據被告於本院
    供承之情，認其係同時將海洛因及甲基安非他命一併置於鋁
    箔紙上燒烤施用。
　㈢被告受有如事實欄所示刑之宣告及執行完畢之紀錄，有本院
    被告前案紀錄表1紙在卷可參，被告於受前案有期徒刑執行
    完畢5年以內故意再犯本件有期徒刑以上之罪，均為累犯，
    參酌司法院釋字第775號解釋意旨，被告論以累犯之前科與
    本案皆係施用毒品，被告又於前案執行完畢後，再涉本案，
    足認被告對刑罰反應力較為薄弱，自有依刑法第47條第1項
    加重其刑之必要，以符合罪刑相當原則。
三、原審認被告於108年6月3日所犯施用第一級毒品、第二級毒
    品（即原判決事實欄一、㈡部分）罪證明確，予以論罪科刑
    ，固非無見。然觀被告於警詢、偵查及原審之自白，就其施
    用第二級毒品甲基安非他命之時、地及方式，雖有供詞反覆
    之情，惟施用毒品之方式本屬多樣，不可一概而論，而綜觀
    全案卷證，除被告前開之自白外，並無其他證據可證被告係
    分別施用第一、二級毒品，依罪證有疑利於被告之原則，應
    認被告於本院供承其係同時施用海洛因及甲基安非他命等語
    為可採，其乃一行為觸犯2罪名之想像競合犯，原審認被告
    係分別施用海洛因、甲基安非他命，進而予以分論併罰，其
    認事用法俱有違誤，被告上訴意旨指稱其係同時施用第一、
    二級毒品，應僅論以施用第一級毒品罪，為有理由，其定執
    行刑部分亦無所附麗，均應由本院將該部分，暨定應執行刑
    部分均予以撤銷改判。爰以行為人之責任為基礎，審酌被告
    多次施用第一、二級毒品，仍不思戒除毒癮，顯見其毒癮甚
    重，未徹底戒除惡習、遠離毒害；衡酌被告施用毒品之犯行
    ，本質上屬戕害自己身心健康之行為，尚未有嚴重破壞社會
    秩序或侵害他人權益之情形；兼衡被告於本院坦承犯行之態
    度，於原審及本院審理中均自陳國小肄業之智識程度、右腳
    受傷無法久站、無業、已婚、有兩位10幾歲小孩但無能力撫
    養、目前由被告大哥撫養之家庭經濟狀況等一切情狀，量處
    如主文第二項所示之刑。至原判決有關被告不得易科罰金部
    分所定之應執行有期徒刑1年部分，雖經本院一併撤銷，惟
    本院之審判範圍僅為原判決事實一、㈡部分，至原判決事實
    一、㈠部分經被告上訴後，已於本院審判程序撤回上訴確定
    （本院卷第85頁），已如前述，將來仍應由檢察官再向法院
    聲請定應執行刑，故本件不予定其應執行之刑，併予敘明。
四、沒收部分　　
　　查前開注射針筒係自被告隨身攜帶之皮包內查獲，有搜索扣
    押筆錄在卷（前揭警卷第7頁）可佐，且為被告於自陳為其
    所有（同上卷第1頁反面），是前開注射針筒2 支，應屬被
    告所有。又前開已使用之注射針筒含海洛因殘渣（微量無法
    磅秤），此據羅東分局以試劑檢驗，檢出第一級毒品海洛因
    成分，有羅東分局108 年6 月4 日毒品初步鑑驗報告單乙份
    在卷（前揭警卷第9 頁）可稽，故不問屬於犯人與否，應依
    毒品危害防制條例第18條第1 項前段之規定沒收銷燬之；又
    未使用之注射針筒1 支則具有預備之性質，茲依刑法第38條
    第2 項前段規定宣告沒收。
據上論斷，應依刑事訴訟法第369條第1項前段、第364條、第299
條第1項前段，毒品危害防制條例第10條第1 項、第2 項、第18
條第1 項前段，刑法第11條、第55條、第47條第1 項、第38條第
2 項前段，判決如主文。
本案經檢察官劉惟宗提起公訴，檢察官劉斐玲到庭執行職務。
中　　華　　民　　國　　109 　年　　3 　　月　　17　　日
                  刑事第十一庭  審判長法　官  楊力進
                                      法　官  雷淑雯
                                      法　官  許文章
以上正本證明與原本無異。
如不服本判決，應於收受送達後20日內向本院提出上訴書狀，其
未敘述上訴之理由者並得於提起上訴後20日內向本院補提理由書
（均須按他造當事人之人數附繕本）「切勿逕送上級法院」。
                                      書記官  范家瑜
中　　華　　民　　國　　109 　年　　3 　　月　　17　　日
附錄：本案論罪科刑法條全文
毒品危害防制條例第10條
施用第一級毒品者，處 6 月以上 5 年以下有期徒刑。
施用第二級毒品者，處 3 年以下有期徒刑。